【裁判字號】    90,勞訴,7
【裁判日期】    900919
【裁判案由】    確認僱傭關係存在
【裁判全文】
臺灣基隆地方法院民事判決  九十年度勞訴字第七號
    原      告  丙○○
    被      告  基隆市公共汽車管理處
    法定代理人  乙○○
    訴訟代理人  甲○○
右當事人間請求確認僱傭關係存在事件，本院判決如左：
    主    文
原告之訴駁回。
訴訟費用由原告負擔。
    事    實
甲、原告方面：
一、聲明：求為判決確認原告與被告雇傭關係存在。訴訟費用由被告負擔。
二、陳述：
（一）原告於民國七十七年七月即受僱基隆市公車處任公車駕駛員。原告於八十五年
      二月因患「左眼玻璃體出血」而陸續至國軍基隆醫院就診七次。又於八十五年
      六月請長假，而於八十五年十月七日至八十五年十月十四日，在國泰醫院手術
      治療，手術出院後原告隨即至公車處銷假上班，公車處卻出示一份員工請假單
      ，請假人為原告，而其請假類別為「辭職」，請假日期為八十五年六月一日，
      而該員工請假單上附註（一）請假類別共分五種，並無辭職一項，又原告丙○
      ○並未填具該份請假單，請假單上之簽名和印章皆非原告所有。公車處據此解
      除兩造之僱傭關係難令人甘服。
（二）我從國泰醫院手術出院後一個禮拜就要回去開車，大概是八十五年十一月份，
      被告不讓我開車，是梁志逵帶我去跟處長講，處長說我年紀太大，不用我了，
      當時我有寫「請長假」，李秋雄是站務員，他說請假單不是他寫的，我沒有打
      電話請他請長假，我只是送請長假的假單放在站務員的桌子上，他早就要把我
      開除，我不知道原因。因我不懂，朋友跟我講，所以現才來起訴，我沒有辭職
      ，請假單不知是誰寫的。八十五年一月初我有去碼頭報到，但沒有去做。
（三）印章不是我的，我有返還薪資，但不記得是否用支票，報告書不是我寫的，我
      不識字。假單上之印章是我的，是我請假用的，報告書上的印章是我請假用的
      ，簽名不是我簽的，請假單上的簽名也不是我簽的，卷內假單不是我寫的，我
      是八十五年五月底（請假），不是六月一日。
（四）我的印章、眼鏡、剪票夾，駕駛員名牌都不見了，六月初我要去儲物櫃拿眼鏡
      才發現不見了，當時我眼睛開刀請長假要請多久我不知道，要復原才能上班，
      公車處不准請長假，把我當辭職，我七十七年進入公車處當駕駛員，我要求遣
      散費及動手術之補助費用。我請梁志逵去跟公車處長講讓我回去開車，我眼睛
      已經好了，梁志逵見了處長以後，告知我年紀太大不能再進公車處。我沒有去
      請求領資遣費。印章不是我的，我有返還薪資，但不記得是否用支票。
三、證據：提出國軍基隆醫院診斷書一件、國泰綜合醫院診斷書一件、公車處員工請
    假單影本一件、薪資轉帳證明影本一件為證。
乙、被告方面：
一、聲明與陳述：
（一）以前的辭職手續都如證物三之請假單方式，原告辭職以後，公車處追繳預領的
      薪資，原告也如數繳還，辭職後到現在也沒來上班，也沒有表示異議過。他說
      要請長假，要去碼頭工作，那就要把工作辭職，縱然辭職不合法，但事後動作
      都做了，追討薪水，發佈動態，他事後也接受辭職之事實。
（二）原告八十五年六月一日辭職後至八十七年十月二十六日才返還預領之薪資，是
      用支票返還，因為支票面額多於應繳回之金額，所以寫一張報告（請求）退還
      ，報告中也自稱已辭職，原告在報告上的印章與辭職的印章是一樣的，可證明
      辭職是原告的意願，原告也自認在港務局有占缺，有別人替他工作，原告辭職
      有充分的動機，原告曾經二次到公車處要求資遺費，公車處告知已經辭職不可
      領資遣費。「楊員另有他就，辭職擬准」是總站長吳義忠寫的。報告書依字跡
      判斷是工會常務理事許連生寫的。
（三）書面的報告會發生法律效果，原告出遞出報告之後五年沒有來上班，也繳回預
      領薪資，辭職手續不完整是原告不回來辦，事後的報告也註明辭職二字，原告
      歷次的陳述也反覆不一，當時辭職意願是很明顯的，也有請假變辭職之案例等
      語。
三、證據：提出原告退還預領薪資之報告書影本一件、退還原告溢繳薪資收據影本一
    件、動態通知書一件、以請假單方式辭職之書面一件（閱後發還）為證。
丙、本院依職權訊問證人梁志逵、陳連生、吳義忠。
    理      由
一、本件被告基隆市公共汽車管理處為基隆市屬之交通事業機關，有獨立之組織對外
    為意思表示之權限，為有當事人能力，自得為本件訴訟之當事人，先予說明（最
    高法院七十八年度台上字第二三六九號判決意旨參照）。
二、原告主張其於八十五年間因眼疾請長假，被告卻以辭職處理，因而起訴請求確認
    兩造之僱傭關係存在等語。被告則以：以前的辭職手續都以請假單之方式，原告
    也繳回預領的薪資，五年來也沒來上班，也沒有表示異議，縱然辭職不合法，但
    事後動作都做了，原告報告中也自稱已辭職，報告上的印章與辭職的印章是一樣
    的，所以可以證明辭職是原告的意願等語。
三、按雇主與勞工間之勞動契約係屬私法上之契約，其在性質上並具有諾成契約（不
    要式契約）、繼續契約、身份契約之性質。而勞動基準法第一條第二項所規定之
    雇主與勞工所訂定之勞動條件，不得低於本法所定之最低標準。其立法目的係以
    勞動基準法規範勞動條件之最低標準，並未改變勞動契約為私法契約之性質，自
    有契約自由原則及其他契約法令之適用。
四、另按勞動契約之終了，依其情形可分為契約期滿、預告期滿（如依勞勞動基準法
    第九條）、當事人合意、勞動者退休等情形。本件原告陳稱於八十五年二月間因
    患眼疾，於八十五年六月請長假，並未辭職，被告卻以辭職處理等情，經查：
（一）本件原告之請假單上載明為「辭職」，而其上有原告之印章，該印章與原告事
      後陳送予被告請求返還溢繳薪資之報告及領取溢繳薪資之收據上之印章係屬同
      一印章，有原告提出之請假單、被告提出報告書、收據之影本在卷可稽。原告
      雖時而陳稱印章非其所有，於言詞辯論中又承認印章係其請假用的等語，但依
      前述證據，該請假單上之印章應係原告所有，且原告復未舉證證明該請假單係
      偽造，其內容非其真實之意思表示。
（二）原告請假，原應依勞工請假規則第四條之規定或被告內部之請假規則請假，而
      原告僅泛稱請長假，對請假之假別、日數均未陳明，則原告所稱之請長假究係
      何指，確有不明，並有違反勞動規則及請假規則之處。且原告於八十五年六月
      一日離開工作岡位後，至八十五年十月七日開刀日止，僅於同年六月十七日、
      九月十八日至國軍基隆醫院就診二次，若原告確係請病假，本得依勞工請假規
      則之規定：未住院者，一年內合計不得超過三十日。住院者，二年內合計不得
      超過一年。普通傷病假一年內未超過三十日部分，工資折半發給，其領有勞工
      保險普通傷病給付未達工資半數者，由雇主補足之請假。原告實無以「請長假
      」之內容不明之方式請假之必要。其陳稱僅係請假云云，核無足採。
（三）原告除請假未依規則之外，且請假後即未到基隆市公車處上班，迄至其手術後
      之八十五年十一月始委由證人即工會代表梁志逵代其向公車處長請託，請公車
      處長讓原告回去工作等情，為原告及證人陳述在卷。依其情形，若原告僅係請
      假，則於請假期滿後返回工作岡位即可，何須再委請工會代表向公車處長請求
      要回去工作，故原告當時已知悉其原來之行為係辭職之行為，亦堪認定。
五、綜上所述，本件原告陳稱其本意係請假並非辭職等情，並未舉證證明其主張為真
    實，且原告亦自認請假單上之印章係其所有之印章，而原告事後之退還溢領薪資
    及請求返還溢繳薪資之行為，在該等文書中復自稱已經辭職，其行為已能證明其
    當時確有辭職之意思，縱使被告內部並未依完整之辭職程序完成內部之手續，惟
    此僅屬被告內部作業之事項，不影響兩造間終止勞動契約合意之效力。從而，原
    告請求確認兩造間僱傭關係仍然存在，為無理由，應予駁回。
六、結論：本件原告之訴為無理由，依民事訴訟法第七十八條，判決如主文。
中      華      民      國    九十    年      九      月     十九     日
                              臺灣基隆地方法院民事庭
~B法      官  蔡聰明
右為正本係照原本作成
如對本判決上訴，須於判決送達後廿日內向本院提出上訴狀
中      華      民      國    九十    年      九      月     十九     日
~B法院書記官  方淑真


司法院資訊處製作；財團法人民間司法改革基金會備份。
